【裁判字號】    89,易,1917
【裁判日期】    900329
【裁判案由】    違反商標法
【裁判全文】
臺灣桃園地方法院刑事判決                        八十九年度易字第一九一七號
    公  訴  人  臺灣桃園地方法院檢察署檢察官
    被      告  乙○○
    被      告  甲○○
    共      同
    選任辯護人  郭士功律師
右被告因違反商標法案件，經檢察官提起公訴（八十九年度偵字第一四一０四號），
本院判決如左：
    主  文
乙○○共同連續意圖欺騙他人，於同一商品，使用相同於他人註冊商標之圖樣，處有
期徒刑伍月，如易科罰金，以佰元折算壹日，緩刑貳年。扣案如附表編號一至九所
示之物均沒收。
甲○○共同連續意圖欺騙他人，於同一商品，使用相同於他人註冊商標之圖樣，處有
期徒刑肆月，如易科罰金，以佰元折算壹日，緩刑貳年。扣案如附表編號十所示之
物均沒收。
    事  實
一、乙○○係設於桃園縣楊梅鎮高榮里十一鄰高嵿十一之二「旭齊企業有限公司（下
    稱旭齊公司）」之負責人，甲○○係設於桃園縣平鎮市○○路○段二０九號「威
    信股份有限公司（下稱威信公司）」之負責人，與設於桃園縣平鎮市○○里○○
    路二三五號「昭臣通信事業有限公司（下稱昭臣公司）」之前負責人劉光昇（所
    涉違反商標法案件，由本院另案審理），均明知○、ＭＯＴＯＲＯＬＡ之商標圖
    樣，業經美商摩托羅拉公司向經濟部中央標準局註冊，並領有商標註冊證，商標
    註冊號數分別為00000000、00000000號，專用期間分別自民國
    八十五年九月一日起至八十七年八月三十一日止、八十五年九月一日起至八十九
    年三月三十一日止，此二者均指定使用於行動電話機、無線電話機、呼叫器、變
    壓器、繼電器、連接器、插頭及插座、電池、電池充電器等商品上；ＮＯＫＩＡ
    之商標圖樣，業經芬蘭商諾肯亞公司向經濟部中央標準局註冊，已取得該商標專
    用權，並領得商標註冊證，商標註冊號數為00000000號，專用期間自八
    十年四月十六日至九十年四月十五日止，指定使用於電視機、電唱機、收音機、
    錄音機、無線電機器材、通訊器材等商品上；ＥＲＩＣＳＳＯＮ之商標圖樣，業
    經瑞典商艾瑞克孫電話機公司向經濟部中央標準局註冊，已取得前述商標之專用
    權，併領得商標註冊證，商標註冊號數為一七六五四一號，專用期間自七十一年
    四月一日起至八十一年三月三十一日止，經延展至九十一年三月三十一日止，經
    指定使用於無線電機器材、通訊器材、監視器具等商品上。詎乙○○與劉光昇基
    於共同意圖欺騙他人之概括犯意聯絡，自八十六年十月間起，連續未經美商摩托
    羅拉公司、芬蘭商諾肯亞公司及瑞典商艾瑞克孫電話機公司之授權或同意，由劉
    光昇提供仿摩托羅拉公司及艾瑞克孫公司所生產之行動電話手機外殼及鏡片，並
    提供具有ＭＯＴＯＲＯＬＡ、ＥＲＩＣＳＳＯＮ商標字樣之印刷網版三片，以平
    均整組新台幣（下同）十七元之費用，委託乙○○在行動電話外殼及鏡片或開關
    蓋上分別印刷上開商標圖樣，而於同一商品，使用相同於他人註冊商標之圖樣，
    印製完成後，再交由劉光昇販售；甲○○與劉光昇亦共同基於意圖欺騙他人之概
    括犯意聯絡，自八十七年五月間起至不詳時日止，未經芬蘭商諾肯亞公司之授權
    或同意，由劉光昇以每片一點五元之代價，委由甲○○代為加工生產仿冒ＮＯＫ
    ＩＡ之行動電話鏡片，並於同一商品使用相同於上開註冊之ＮＯＫＩＡ之商標圖
    樣。嗣於八十八年七月十三日經法務部調查局台北市調查處於旭齊公司、威信公
    司、昭臣公司查獲，分別扣得如附表所示之物品。
二、案經美商摩托羅拉公司、芬蘭商諾肯亞公司訴由法務部調查局台北市調處移送臺
    灣桃園地方法院檢察署檢察官偵查起訴。
    理  由
一、訊據被告乙○○、甲○○固坦承於右揭時地確有查扣如附表所示之物品，惟均否
    認有右揭犯行，乙○○辯稱：係昭臣公司委託加工，伊並不知昭臣公司未經授權
    云云；甲○○則辯稱：扣案之鏡片係不詳姓名之綽號「小紀」之人所寄放，並非
    昭臣公司提供伊為加工之物，伊並未對該鏡片為加工云云。惟查：
  (一)右揭事實，業據告訴人美商摩托羅拉公司、芬蘭商諾肯亞公司之共同告訴代理人
    張有捷律師指訴綦詳，復有如附表所示之仿冒商品及印刷網板扣案可佐，且有商
    標註冊證影本及芬蘭商諾肯亞公司出具之鑑定書附卷可稽，而扣案之手機外殼及
    鏡片均分別印刷有美商摩托羅拉公司、芬蘭商諾肯亞公司及瑞典商艾瑞克孫電話
    機公司如前所述之商標圖樣，亦據檢察官偵查及本院審理時勘驗屬實，有檢察官
    勘驗筆錄在卷可稽。
  (二)被告乙○○雖辯不知情云云，惟查被告乙○○經營之旭齊公司係於八十五年四月
    間成立，主要營業項目為通信及家電用品塑膠部分之噴漆及印刷業務，並受理其
    他公司委託噴漆代工，為其所自承（見八十八年偵字第一四一０四號偵查卷宗第
    十三頁），被告乙○○既已經營行動電話機具之相關產品噴漆業務有三年之久，
    應已累積相當之噴漆加工經驗，就該等商品原製造公司於國內所授權之代理公司
    應知之甚詳，以美商摩托羅拉公司於行動電話產品業界頗負盛名觀之，乙○○對
    於應獲授權及同意始可製造具該商標之產品，及對於該公司所授權之公司應知之
    甚詳，豈有不知昭臣公司未經授權之理，況乙○○於另案本院八十八年訴字第六
    八一號違反商標法案件審理時，亦到庭證述八十七年十月間，劉光昇有叫伊不要
    做了（見本院八十八年訴字第六八一號刑事卷宗八十九年一月十七日訊問筆錄）
    俱見被告乙○○自始既知劉光昇並未獲前揭公司之授權及同意至屬明確。所辯不
    知云云，顯係事後卸責之詞，不足採信。
  (三)右揭扣案之ＮＯＫＩＡ鏡片共一千二百三十片，係昭臣公司負責人劉光昇以每片
    一點五元委託伊所製造，業據被告甲○○於調查局訊問時坦承在卷（見八十八年
    偵字第一四一０四號卷第十一、十二頁警訊筆錄），被告甲○○嗣於檢察官偵查
    及本院審理時辯稱該鏡片係年籍不詳綽號「小紀」之人所寄賣，並非伊工廠所生
    產云云。然查被告甲○○就扣案鏡片之來源，或稱伊工廠所製造（見前揭偵查卷
    警訊筆錄）；或稱係向大陸新光小紀訂的，一個一點五元（見前揭偵查卷第八十
    二頁反面偵查筆錄）；或稱是小紀拿到工廠叫伊賣，但因與機殼不合，所以沒有
    賣（見本院八十九年十二月二十一日審理筆錄），或稱鏡片是小紀於八十七年七
    、八月間在參展會上賣斷給伊的（見本院另案八十八年訴字第六八一號刑事案件
    八十九年一月十七日審理筆錄），其前後供詞竟無一相符，倘該鏡片確為「小紀
    」之人所寄放？寄賣？則被告之供詞斷不致如此，且衡以被告甲○○之威信公司
    之既係接受顧客委託代工塑膠製品，則當無可能另就多達一千二百三十片鏡片受
    託單獨出售之理，又被告甲○○既於八十七年五月間已受劉光昇委託製造ＮＯＫ
    ＩＡ牌行動電話手機外殼，以被告甲○○之塑膠射出成型加工經驗，斷無可能不
    知鏡片與機殼不相符合，而購買鉅量之鏡片，況扣案鏡片數量高達一千二百三十
    片，竟不知所託之人為何人？住於何處？足徵所辯寄放、寄賣云云，顯為事後圖
    卸之詞，不足採信，應以其於警訊之供述為可採，事證明確，犯行亦堪以認定。
二、核被告乙○○、甲○○所為，均係犯商標法第六十二條第一款之仿冒商標罪。被
    告乙○○、甲○○分別與另案被告劉光昇有犯意聯絡與及行為分擔，均為共同正
    犯，又被告乙○○、甲○○所為使用仿冒商標之犯行，均時間緊接，所犯構成要
    件相同之罪名，顯均係基於概括之犯亦為之，應依刑法第五十六條之規定，論以
    連續犯一罪，並加重其刑。公訴人雖就被告乙○○未經授權或同意而於同一商品
    使用ＥＲＩＣＳＳＯＮ之商標圖樣部分起訴，惟該部分與起訴部分有連續犯裁判
    上一罪關係，為起訴效力所及，本院自應併予審理。爰審酌被告乙○○、甲○○
    犯罪之動機、目的、手段、犯罪所生之危害及犯罪後之態度等一切情狀，分別量
    處如主文所示之刑。又被告乙○○、甲○○行為後，刑法第四十一條於九十年一
    月十日修正公布，同年月十二日施行，經比較新舊法，依刑法第二條第一項前段
    規定，應適用裁判時法即修正後刑法第四十一條第一項前段規定，分別諭知易科
    罰金之折算標準。末查被告乙○○、甲○○均未曾受有期徒刑以上刑之宣告，有
臺灣高等法院被告前案紀錄表各一份在卷可稽，僅因取巧思便，短於近利，致罹
    刑章，經此偵審程序當知所警惕，且犯後悔意殷殷，已分別與告訴人美商摩扥羅
    拉公司、芬蘭商諾肯亞公司達成民事和解，有和解書各一份存卷可參，信無再犯
    之虞，本院認所宣告之刑，以暫不執行為適當，爰併各諭知宣告緩刑二年，以啟
    自新。扣案如附表編號一至七、編號九、十所示之仿冒商標商品，應依商標法第
    六十四條之規定宣告沒收；至扣案如附表編號八所示之印刷網版三個，係被告乙
    ○○與共犯劉光昇所有供犯商標法第六十二條第一款之罪所用之物，業據被告乙
    ○○、劉光昇分別供述在卷，應依刑法第三十八條第一項第二款之規定宣告沒收
    。至附表編號十一、十二所示之物，雖係由另案被告劉光昇提供仿ＮＯＫＩＡ行
    動電話手機外殼模具一個交由被告甲○○生產，惟該手機外殼所鑄造之文字為「
    USE ONLY NOKIA  SPECIFIED LI\ION BATTERY」，業據本院勘驗屬實，該文字應
    僅係表彰商品指定使用之規格與適應性，即非為商標之使用，即非被告甲○○犯
    本罪所得之物，自不得諭知沒收，併予敘明
據上論斷，應依刑事訴訟法第二百九十九條第一項前段，商標法第六十二條第一款、
第六十四條，刑法第十一條前段、第二條第一項前段、第二十八條、第五十六條、修
正後刑法第四十一條第一項前段、第七十四條第一款、第三十八條第一項第二款、罰
金罰緩提高標準條例第二條，判決如主文。
本案經檢察官錢明婉到庭執行職務
中      華      民      國      九十      年      三      月  二十九    日
                                      臺灣桃園地方法院刑事第一庭
                                          法  官    黃  斯  偉
右正本證明與原本無異。
如不服本判決，應於判決送達後十日內向本院提出上訴狀( 應附繕本 )，上訴於
臺灣高等法院。
                                          書記官    薛  淑  玲
中      華      民      國      九十      年      四      月      三    日
附論罪科刑依據之法條：
商標法第六十二條
意圖欺騙他人，有左列情事之一者，處三年以下有期徒刑、拘役或科或併科新臺幣二
十萬元以下罰金。
一、於同一商品或類似商品，使用相同或近似於他人註冊商標之圖樣者。
二、於有關同一商品或類似商品之廣告、標帖、說明書、價目表或其他文書，附加相
   同或近似於他人註冊商標圖樣而陳列或散布者。
商標法第六十四條：
犯前二條之罪所製造販賣陳列輸出或輸入之商品不問屬於犯人與否沒收之。
  附表
┌──┬─────────────────────────┬───────┐
│編號│ 扣      得      物      品                       │ 查扣處所     │
├──┼─────────────────────────┼───────┤
│一  │仿冒ＭＯＴＯＲＯＬＡ行動電話８７Ｃ外殼上蓋八百四十│旭齊公司      │
│    │個                                                │              │
├──┼─────────────────────────┼───────┤
│二  │仿冒ＭＯＴＯＲＯＬＡ行動電話８７Ｃ外殼下蓋七百個  │旭齊公司      │
├──┼─────────────────────────┼───────┤
│三  │仿冒ＭＯＴＯＲＬＡ  ＳＴＡＲＴＡＣ行動電話下蓋五百│旭齊公司      │
│    │三十個                                            │              │
├──┼─────────────────────────┼───────┤
│四  │仿冒ＭＯＴＯＲＬＡ  ＳＴＡＲＴＡＣ行動電話上蓋七百│旭齊公司      │
│    │五十個                                            │              │
├──┼─────────────────────────┼───────┤
│五  │仿冒ＭＯＴＯＲＬＡ  ＳＴＡＲＴＡＣ行動電話面板二百│旭齊公司      │
│    │二十個                                            │              │
├──┼─────────────────────────┼───────┤
│六  │仿冒ＭＯＴＯＲＬＡ  ＳＴＡＲＴＡＣ行動電話話蓋八百│旭齊公司      │
│    │三十個                                            │              │
├──┼─────────────────────────┼───────┤
│七  │仿冒ＭＯＴＯＲＬＡ  ＳＴＡＲＴＡＣ行動電話電池蓋七│旭齊公司      │
│    │百二十個                                          │              │
├──┼─────────────────────────┼───────┤
│八  │仿冒ＭＯＴＯＲＬＡ  ＥＲＩＣＳＳＯＮ行動電話商標印│旭齊公司      │
│    │製網版三片                                        │              │
├──┼─────────────────────────┼───────┤
│九  │仿冒ＭＯＴＯＲＯＬＡ  ＥＲＩＣＳＳＯＮ  ＮＯＫＩＡ│旭齊公司      │
│    │商標行動電話片、開關片共十九塊                    │              │
├──┼─────────────────────────┼───────┤
│十  │仿冒ＮＯＫＩＡ行動電話鏡片一千二百三十個          │威信公司      │
├──┼─────────────────────────┼───────┤
│十一│仿冒ＮＯＫＩＡ行動電話外殼三千二百八十五個        │威信公司      │
├──┼─────────────────────────┼───────┤
│十二│仿冒ＮＯＫＩＡ行動電話外殼模具一個                │威信公司      │
└──┴─────────────────────────┴───────┘


司法院資訊處製作；財團法人民間司法改革基金會備份。
